# 联营企业持有子公司股权，合并报表中是否应该抵消该部分少数股东权益？

提问人：slacker_tie 时间：2013-04-25 12:54:05
请教陈版：A公司持有B公司70%股权、C公司30%股权，同时C公司持有B公司30%股权，在A公司合并报表中，是否应该抵消C间接持有B公司部分的少数股权？
我认为应该抵消，做如下假设： A、B、C公司中仅有B公司盈利 100 万，则C确认对B投资收益 30 万，A确认对C投资收益 9 万元。如果不抵消，A合并B净利润=109万元，其中归属于母公司的净利润 79 万元，少数股东损益 30 万元。从A、B、C整体层面来看，既然只有B公司盈利 100 万，缘何合并报表会出现 109 万的净利润？ 同理，应抵消资产负债表中长期股权投资和少数股东权益。

回答人：chenyiwei
企业集团（合并范围）是以控制为基础的。联营企业仍然是合并集团之外的单位，其所持有的子公司股权也是本合并集团以外的外部股东所持股份，所以应当认定为少数股权。只有母公司和其他子公司所持有的子公司股权才认定为多数股权。因此本案例中少数股权比例仍为 30 ％。C对B投资并享有 30 ％股权部分对应的投资成本部分仍然形成少数股东权益。 但是，C持有B的 30 ％股权所享有的投资收益（合并报表层面体现为少数股东损益）中有 30 ％最终仍被A通过权益法核算方式间接享有，因此由A的合并范围以外的股东（持有C的另外 70 ％股权的股东）享有的损益份额实际为 21 ％（=30% (1-30%) ），在合并利润表中体现为少数股东损益。即在此案例下： 少数股东损益＝ B 公司净利润21%；（假设无需要特殊考虑的内部交易等事项，下同） 少数股东权益＝B公司投入资本 30% ＋B 公司留存收益和其他综合收益21%（假设C自B成立时起就一直持有B的 30 ％股权，平价出资）

提问人：liucicpa 时间：2015-01-21 13:35:41
我们现在就碰到该实务问题，请教陈老师： 1 、中国准则并没有相关规定，不知道国际准则是否有相关的规定或解释？ 2 、联营企业对子公司采取权益法或成本法核算，是否都应该进行该处理？
谢谢

回答人：chenyiwei
理由是：企业集团是母子公司之间基于控制关系而存在的，因此联营、合营企业并不是本集团的组成部分。相应地，联营、合营企业所持有的子公司股权不能作为本集团的持股。